臺灣高等法院民事裁定
107年度上易字第1222號
上  訴  人  邵林彩雲
訴訟代理人  林凱律師
            林宜萍律師
被  上訴人  蘇偉儀  
訴訟代理人  曾孝賢律師
複  代理人  邱俊銘律師
上列當事人間返還房屋等事件，上訴人對於中華民國108年10月1
6日本院107年度上易字第1222號第二審判決，提起上訴，本院裁
定如下：
    主  文
上訴駁回。
第三審訴訟費用由上訴人負擔。
    理  由
一、按民事訴訟法第466條第1項規定，對於財產權訴訟之第二審
    判決，如因上訴所得受之利益不逾新臺幣（下同）100萬元
    者，不得上訴。此項數額，司法院得因情勢需要，以命令減
    至50萬元，或增至150萬元，同條第3項定有明文。茲依司法
    院（91）院台廳民一字第03075號函，已將民事訴訟法第466
    條第1項所定上訴第三審之利益額數，提高為150萬元，並訂
    於民國91年2月8日起實施。又對於不得上訴之判決而上訴者
    ，原第二審法院應以裁定駁回之，民事訴訟法第481條、第4
    42條第1項定有明文。再者，土地所有權人，依民法第767條
    所有物返還請求權請求無權占有人拆除房屋返還土地，其訴
    訟標的之價額，應以該土地起訴時之交易價額為準。其依同
    法第179條附帶請求給付相當於租金之不當得利部分，依民
    事訴訟法第77條之2第2項規定，不併算其價額（最高法院96
    年度第4次民事庭會議決議參照）。
二、經查，上訴人對於108年10月16日本院107年度上易字第1222
    號第二審判決（下稱原判決）聲明不服，提起第三審上訴，
    聲明請求被上訴人將臺北市○○區○○○路0段000巷0○0號房屋（
    即臺北市○○區○○段0○段0000○號建物，下稱系爭房屋）如原
    判決附圖一所示編號A、B部分之1、2樓間樓板開口封閉，並
    將該編號A、B部分返還上訴人，暨請求給付相當於租金之不
    當得利。依本院向臺北市古亭地政事務所函調上訴人與訴外
    人即其前手游瑞間關於系爭房屋及坐落基地（以下合稱系爭
    房地）之土地、建物改良物所有權買賣移轉契約書，系爭房
    屋及坐落基地之買賣價款分別為1萬2,300元、146萬4,133元
    （本院卷三第93、95頁），足認系爭房屋占系爭房地總價款
    之比例約為萬分之83【12,300/(12,300+1,464,133)=0.0083
    】，上訴人向游瑞購買系爭房地之買賣總價款為4,200萬元
    （原審卷第8頁），則系爭房屋以上開比例計算之買賣價款
    為34萬8,600元（42,000,000元X0.0083=348,600元），原判
    決附圖一所示編號A、B部分僅3.5平方公尺（1.48平方公尺+
    2.02平方公尺=3.5平方平方公尺），占系爭房屋總面積13.8
    3平方公尺（原審卷第31頁）之比例約為百分之25.3（3.5/1
    3.83=0.253），以此計算，原判決附圖一所示編號A、B部分
    之交易價額為8萬8,196元（348,600元X0.253=88,196元，小
    數點以下四捨五入）。本件上訴人因上訴所得受之利益為8
    萬8,196元，其附帶請求給付相當於租金之不當得利部分，
    依民事訴訟法第77條之2第2項規定，不併算其價額。上訴人
    雖主張其以4,200萬元向游瑞購買系爭房地時，並未區分建
    物、土地之價格，且原判決附圖一所示編號A、B部分非獨立
    之建物，無從自系爭房屋分割而交易，即無法定其交易價額
    ，依民事訴訟法第77條之12規定，本件訴訟標的價額應為16
    5萬元等語（本院卷三第65頁）。惟系爭房地辦理移轉登記
    時，上訴人已向臺北市古亭地政事務所表明系爭房屋及坐落
    基地各別之買賣價格，自得據此分別計算系爭房屋及坐落基
    地之交易價格，已如前述，上訴人主張其與游瑞僅約定系爭
    房地總價款4,200萬元，並未區分系爭房屋及坐落基地各別
    之買賣價格云云，即非可採。又上訴人係請求被上訴人將原
    判決附圖一所示編號A、B部分之1、2樓間樓板開口封閉，並
    將該編號A、B部分返還，並非請求將該編號A、B部分自系爭
    房屋分割而為交易，核無民事訴訟法第77條之12規定所指訴
    訟標的價額不能核定之情事，上訴人主張本件訴訟標的價額
    應為165萬元云云，亦非可取。從而，本件訴訟標的價額未
    逾150萬元，依民事訴訟法第466條第1項規定，不得上訴第
    三審，上訴人對原判決提起第三審上訴，自非合法，應予駁
    回。　　
三、末按對於判決得上訴者，應於送達當事人之正本內記載其期
    間及提出上訴狀之法院，民事訴訟法第229條第3項定有明文
    。惟不得上訴之判決誤為此項記載，殊難因此即謂該判決得
    為上訴（最高法院32年度抗字第255號民事判例意旨參照）
    。原判決雖有「如不服本判決，應於收受送達後20日內向本
    院提出上訴書狀」之記載，惟本件訴訟標的價額未逾150萬
    元，而不得上訴第三審，業如前述，依上開說明，仍不因上
    開誤載內容即謂原判決得為上訴，併此敘明。
四、據上論結，本件上訴不合法，爰裁定如主文。
中　　華　　民　　國　　110 　年　　8 　　月　　25　　日
                  民事第十二庭 
                      審判長法  官  陳秀貞
                            法  官  蔡世芳
                            法  官  林哲賢
正本係照原本作成。
如不服本裁定，應於收受送達後10日內向本院提出抗告狀，並應
繳納抗告費新臺幣１千元。
中　　華　　民　　國　　110 　年　　8 　　月　　25　　日

　　　　　　　　　　　　　　書記官  陳盈真